臺灣高等法院刑事判決　　　　　　　　　　　　　　九十三年度上訴字第一八八號
　　上　訴　人
　　即　被　告　乙○○
右上訴人因搶奪案件，不服臺灣桃園地方法院九十二年度訴字第一二六三號，中華民
國九十二年十一月六日第一審判決（起訴案號：臺灣桃園地方法院檢察署九十二年度
偵字第四四三號），提起上訴，本院判決如左：
    主  文
上訴駁回。
    事  實
一、乙○○曾於民國八十六年間因竊盜案件，經台灣桃園地方法院判處有期徒刑三月
    確定，於八十八年九月二十八日執行完畢。猶不思悔改，竟意圖為自己不法之所
    有，於九十一年十二月二十三日下午十八時許，假藉承租房屋進入桃園縣八德市
    ○○路○段九二號，見隻身在該處之甲○○年邁體弱，認有機可乘，即趁甲○○
    不備之際，以徒手強行拉扯之方式搶奪甲○○所戴之金項鍊一條，致甲○○前頸
    部受有多處擦挫傷之傷害（傷害部分業已撤回告訴），得手後迅速逃逸，旋即遭
    路人在桃園縣八德市○○路○段八六巷口圍住，嗣警員接獲報案前往處理在乙○
    ○所穿長褲右口袋內發現金項鍊一條而查獲。
二、案經桃園縣警察局八德分局報告臺灣桃園地方法院檢察署檢察官偵查起訴。
    理  由
一、右揭犯罪事實，業據被告乙○○於警訊、偵查及原審審理時均坦承不諱，於本院
    理時亦不否認有搶奪他人項鍊情事，惟辯稱伊搶奪金項鍊後因後悔，欲將項鍊返
    還被害人之際，即遭被害人兒子抓住，是伊叫被害人之兒子去報警，且於警員前
    來處理時向警員坦承搶奪犯行，應符合自首云云，並聲請傳訊二位到場處理警員
    ，證明被告係自首自動拿出項鍊還給被害人。
二、經查：
    (1)被告係在八德市○○路○段九十二號內搶奪一名老人（即被害人甲○○）脖子
      上金項鍊後，即逃往其停放機車之八六巷內，正猶豫間就被老人的家人上來抓
      往圍捕，其家人則打電話報警，警方旋即趕到場並在搶嫌身上右褲上袋內取出
      遭搶之金項鍊等情，分據被告及被害人甲○○在警訊之初供述在卷。
    (2)本件承辦警員為桃園縣警察局八德分局四維派出所警員易有志，訊問警員尚有
      許曜麟、郭岱陽二人，此有八德警分局刑案偵查卷宗可按，證人易有志於原審
      審理時到庭證稱：本案是伊去處理的，到現場時，被告已經被一群人圍住了，
      誰報警的，伊不知道。伊就問發生何事，民眾說被告搶了老人家的金項鍊，甲
      ○○也過來對伊說，就是被告搶了他的金項鍊。伊問被告有沒有搶？被告對伊
      說沒有，旁邊的人還罵被告說謊，伊再對被告說，有搶就有搶，東西趕快拿出
      來還人家，被告才說項鍊在他口袋，後來就在被告口袋搜出被害人的金項鍊，
      才敢用現行犯逮捕被告，並帶回去製作筆錄等語（詳見原審九十二年十月二十
      三日審判筆錄），足證被告乙○○並未在查獲警員易有志尚未發現本件犯行前
      ，有主動告知其犯罪而不逃避接受裁判情事，證人易有志之證述已甚明確，本
      院認無再傳訊另二位警員之必要。
    (3)按自首係對於未發覺之犯罪，自行申告其犯罪事實於該管公務員而受法律上之
      裁判為要件，如案已發覺，則被告縱有投案陳述自己犯罪之事實，亦祇可謂為
      自白，而不能認為自首，最高法院迭著有判例可循，依右二項所述，被告之行
      為，與自首之要件不符，被告辯稱自首以求減輕其刑，殊無可採。
    (4)此外，復有贓物領據一份、搶奪之金項鍊照片一張在卷可稽，被告搶奪事證明
      確，自應依法論科。
三、原審以被告所為，係犯刑法第三百二十五條第一項之搶奪罪。並以被告有事實欄
    所載之犯罪科刑及執行情形（有本院被告全國前案紀錄表存卷可按），其受有期
    徒刑之執行完畢後五年以內再犯本件有期徒刑以上之罪，係屬累犯，應依同法第
    四十七條加重其刑。審酌被告年輕力壯、不思正當營生，只圖不勞而獲，動輒搶
    奪他人財物，對被害人造成之精神、財產損害，並影響社會善良風氣，惟念其犯
    罪後尚能坦承犯行等一切情狀，量處有期徒刑十月，經核認事用法，俱無違誤，
    量刑亦妥適，被告上訴意旨仍執陳詞謂其係自首應受寬典，原判置而不採，執以
    指摘原判決不當，難認有理由，應予駁回。
據上論斷，應依刑事訴訟法第三百六十八條，判決如主文。
本案經檢察官施慶堂到庭執行職務。
中    華    民    國    九十三    年       二       月    二  十  五    日
                            臺灣高等法院刑事第三庭
                                審判長法  官  張  連  財
                                      法  官  張  傳  栗
                                      法  官  黃  金  富
右正本證明與原本無異。
如不服本判決應於收受送達後十日內向本院提出上訴書狀，未附理由時應於提起上訴
後十日內向本院補具上訴理由書狀（均應按他造人數提出繕本）。
                                      書記官  江  采  廷
中    華    民    國    九十三    年       二       月    二  十  六    日
附錄本判決論罪科刑法條：
中華民國刑法第三百二十五條
意圖為自己或第三人不法之所有，而搶奪他人之動產者，處六月以上五年
以下有期徒刑。
